臺灣桃園地方法院刑事裁定　　　　　　 100年度聲判字第71號
聲 請 人　林三聖
　　　　　周坤山
代 理 人　陳鼎正律師
被　　告　林淑華
　　　　　洪百里
　　　　　洪其華
　　　　　黃子修
　　　　　鄒鳳吟
上列聲請人因被告詐欺等案件，不服臺灣高等法院檢察署檢察長
於民國100 年9 月19日100 年度上聲議字第6382號駁回再議之處
分（原不起訴處分案號：臺灣桃園地方法院檢察署99年度偵字第
22463 號、30598 號），聲請交付審判，本院裁定如下：
    主  文
聲請駁回。
    理  由
一、聲請交付審判意旨詳如附件刑事交付審判聲請狀所載。
二、按聲請人不服上級法院檢察署檢察長認再議為無理由而駁回
    之處分者，得於接受處分書後10日內委任律師提出理由狀，
    向該管第一審法院聲請交付審判。法院認為交付審判之聲請
    不合法或無理由者，應駁回之，刑事訴訟法第258 條之1 、
    第258 之3 第2 項前段分別定有明文。查聲請人以被告洪百
    里等人涉犯詐欺等罪嫌，向臺灣桃園地方法院檢察署檢察官
    提出告訴，經該署檢察官以99年度偵字第22463 號、30598
    號為不起訴處分後，經聲請人不服而聲請再議，亦經臺灣高
    等法院檢察署檢察長認再議為無理由，於100 年9 月19日以
    100 年度上聲議字第6382號處分書駁回再議，聲請人林三聖
    及周坤山分別於100 年9 月29日、同年10月6 日收受上開處
    分書，均於10日內之100 年10月6 日委任律師向本院聲請交
    付審判，其聲請合於「再議前置原則」及「強制律師代理」
    等要件，並於法定聲請期間提出聲請，均符法定程式，先予
    敘明。
三、按法院認交付審判之聲請不合法或無理由者，應駁回之，刑
    事訴訟法第258 條之3 第2 項前段定有明文。次按，刑事訴
    訟法第258 條之1 規定告訴人得向法院聲請交付審判，係對
    於「檢察官不起訴或緩起訴裁量權」制衡之一種外部監督機
    制，法院僅就檢察官所為不起訴或緩起訴之處分是否正確加
    以審查，以防止檢察機關濫權，依此立法精神，同法第258
    條之3 第3 項規定法院審查聲請交付審判案件時「得為必要
    之調查」，其調查證據之範圍，自應以偵查中曾顯現之證據
    為限；而同法第260 條對於不起訴處分已確定或緩起訴處分
    期滿未經撤銷者得再行起訴之規定，其立法理由說明該條所
    謂不起訴處分已確定者，包括「聲請法院交付審判復經駁回
    者」之情形在內，是前述「得為必要之調查」，其調查證據
    範圍，更應以偵查中曾顯現之證據為限，不得就告訴人新提
    出之證據再為調查，亦不得蒐集偵查卷以外之證據，否則，
    將與刑事訴訟法第260 條之再行起訴規定，混淆不清，亦將
    使法院兼任檢察官而有回復「糾問制度」之虞。又法院裁定
    交付審判，即如同檢察官提起公訴使案件進入審判程式，是
    法院裁定交付審判之前提，必須偵查卷內所存證據已符合刑
    事訴訟法第251 條第1 項規定「足認被告有犯罪嫌疑」之情
    形，合先敘明。
四、按犯罪事實應依證據認定之，無證據不得認定犯罪事實，刑
    事訴訟法第154 條第2 項定有明文。又事實之認定，應憑證
    據，如未能發現相當證據，或證據不足以證明，自不能以推
    測或擬制之方法，為裁判基礎（最高法院40年臺上字第86號
    判例意旨參照）。又刑法第339 條第1 項詐欺罪之成立，以
    意圖為自己或第三人不法所有，以詐術使人將本人或第三人
    之物交付為要件。所謂以詐術使人交付，必須被詐欺人因其
    詐術而陷於錯誤，若其所用方法，不能認為詐術，亦不致使
    人陷於錯誤，即不構成該罪（最高法院46年臺上字第260 號
    判例可資參照）。又任何金錢投資，均有其風險存在，投資
    人於投資時，即應考量投資風險等因素，以決定是否願意參
    與投資，苟無積極證據可資證明要約他人參與投資之初，即
    心存詐欺之故意，尚難僅以投資失利致血本無歸，此一事後
    未能如投資者當初之期望狀態，即認定要約人有詐欺犯意。
    亦即自由經濟市場之商業投資，因市場景氣榮枯之波動、經
    營行銷與資金操作運用等技術層面之因素而存在盈虧之一定
    風險性，投資人在作任何商業投資時自應有此風險觀念之認
    識，並對各種風險因素掌握充分之市場資訊，作審慎之評估
    後，始為金錢投資之決定。若投資人顯然並無此種正確之投
    資觀念及態度，僅憑要約人之信任或投資招募者誇大之宣傳
    而未作任何風險之評估即率爾投入鉅資，其自應承擔遭逢虧
    損之不利風險，而不得將此不利益全然歸責於要約人或投資
    招募者。經查：
（一）聲請人林三聖聲請意旨指稱：被告洪百里佯稱洪百里公司
      每年可以有二億元以上之營收以為誘餌，詐騙聲請人投資
      ，93年、94年財務報表未依據實情記載洪百里公司對外高
      達數億元之負債，致聲請人無從預見其風險，所出示之「
      肥料買賣合約書」簽署相對人公司則屬虛設，無從履約，
      並刻意隱瞞洪百里公司對外負有數億元高額債務之事實云
      云，然聲請人林三聖指訴被告洪百里所持洪百里公司93、
      94年度財務報表、94、95年度財務報表暨會計師查核報告
      係屬偽造一節，惟據洪百里公司93、94年度財務報表顯示
      ，94年、95度有淨利分別為330 萬3,426 元、153 萬6,98
      4 元，93年度虧損2,709 萬4926元，且截至95年12月31日
      止，公司累計虧損4,379 萬2,281 元，95年12月31日亦顯
      示公司負債合計達4,051 萬1,006 元，核與洪百里公司向
      財政部臺北巿國稅局申報之營利事業所得稅結算申報書數
      目相符，難認上開財務報表與會計師查核報告有何偽造情
      事；又聲請人林三聖以被告洪百里及黃子修以洪百里公司
      欲擴充廠房設備，添購機械設備為由，邀約投資入股涉有
      詐欺犯嫌，然依洪百里公司上開財務報表所示，該公司財
      務狀況有累積虧損並無獲利頗豐之跡象，被告黃子修陳稱
      ，聲請人林三聖投資前曾帶其至洪百里公司彰化、臺中工
      廠看過等語，亦為林三聖所是認，且林三聖亦供稱：工廠
      當時在生產處理廚餘的肥料，很多機器故障，當時知道公
      司開始有在賺錢，希望公司機器趕快修好，趕快賺錢等語
      ，是聲請人林三聖於投資前，應已知悉該公司很多機器設
      備故障、公司負債及累計虧損均達4,000 餘萬元之事實，
      聲請人經審慎評估後認公司未來發展可期，始為金錢投資
      之決定，然商業投資本係具有風險之理財行為，盈虧本難
      預料，尚難以其日後未獲利遽認被告洪百里、黃子修等人
      涉有詐欺犯嫌；另聲請人林三聖以其自96年3 月間分批匯
      入款項共4,950 萬元至洪百里公司合庫帳戶，詎被告洪百
      里竟僅交付該公司100 萬股股份，其餘395 萬股則登記予
      福園公司、藍金公司、余清源、洪書昀、陳志和、林秀怡
      及被告洪百里等人，及聲請人林三聖所匯入股款遭被告洪
      百里、林淑華等人提領一空一節，經調閱上開帳戶交易明
      細，發現聲請人林三聖資金匯入後，大部分均提領轉匯至
      洪百里公司台灣中小企業銀行忠孝分行、彰化銀行仁和分
      行、彰化銀行忠孝東路分行、合作金庫銀行中和分行、華
      南銀行懷生分行等帳戶，未見有匯入私人帳戶情事，且上
      開合作金庫銀行中和分行、華南銀行懷生分行等帳戶，亦
      為洪百里公司放款專戶，足認被告洪百里辯稱部分款項係
      用於公司營運及公司經營之後債務的清償等情，應堪採信
      。又聲請人林三聖指稱未曾於96年6 月28日與被告洪百里
      協商債務償還方式，是在96年7 月5 日被告林淑華交付應
      附票據明細後才發現被告隱瞞公司負債之事實，始於96年
      7 月15日與被告洪百里訂定協議書，要求退回投資款，認
      有續為偵查之必要；至今聲請人仍持有100 萬股之股票原
      本，從未將所持有之100 萬股轉讓給被告洪其華，實有證
      據未與調查之違誤云云，然聲請人林三聖與被告洪百里於
      97年10月14日檢察官偵訊時，被告洪百里稱聲請人林三聖
      覺得投資不會獲利要求將投資轉為債權，並當庭提出96年
      6 月28日及96年7 月15日協議書二份附卷，若聲請人林三
      聖認當初未曾簽訂該份協議書或該協議書係被告所偽造，
      何以當庭未表示意見加以爭執，僅事後空言否認，尚難採
      信，就雙方債務償還方式，聲請人同意被告洪百里所提議
      之6600萬元償債計畫，仍不足以動搖原事實之認定及處分
      之決定，另聲請人否認將所持有股份賣給被告洪其華，然
      聲請人林三聖於96年7 月16日曾寄發存證信函予被告洪其
      華，表示欲辭去公司董事及總經理職務，並將名下增資股
      100 萬股出清，有上開台北大同郵局存證號碼00349 號存
      證信函1 份、股份認購契約書3 紙及財政部臺灣省北區國
      稅局年度證券交易稅一般代徵稅額繳款書1 紙在卷可稽，
      況聲請人所提出洪百里科技（股）公司1 千股、面額1 萬
      元之96年增資股股票影本1 張，僅說明聲請人曾持有該公
      司1 千股、面額1 萬元股票1 張，不足證明聲請人未將名
      下股份轉讓被告洪其華，是聲請人於同年8 月2 日將所持
      洪百里公司之100 萬股轉讓與被告洪其華，足堪認定。可
      認聲請人林三聖於96年3 月份投資入股時，已與被告洪百
      里協商投資股份係分批發給，並非一次給與，洪百里公司
      96年6 月份完成第二次現金增資前，林三聖即與被告洪百
      里協商退股，被告洪百里並應償付聲請人林三聖共6,600
      萬元，林三聖旋將所持100 萬股股份轉讓與被告洪其華，
      是林三聖自投資前之評估至投資退股之協商歷程，均未見
      被告洪百里有何施用詐術行為，衡諸常情，被告洪百里若
      有意詐取林三聖資金，豈會讓林三聖擔任公司總經理之核
      心職務，而洪百里公司係自96年10月12日始經通報拒絕往
      來，有該公司票據信用查詢資料在卷可考，足認洪百里公
      司係於林三聖投資前雖財務狀況不佳，仍繼續經營，至96
      年10月間始遭通報為拒絕往來戶。
（二）另聲請人林三聖指稱被告林淑華為洪百里公司唯一財務人
      員，負責登載所有公司帳冊、被告洪其華為公司登記負責
      人、被告黃子修為洪百里公司董事、副總經理及執行長，
      彼等沆瀣一氣，製作不實之買賣憑證力促聲請人投資，共
      謀詐騙聲請人投資款，顯有犯意聯絡及行為分擔，應論以
      共同正犯，原不起訴處分未予詳查，自有未合。經查：被
      告洪百里為洪百里公司之實際負責人，被告洪其華、鄒鳳
      吟係名義負責人，該公司由被告洪百里實際經營，另被告
      林淑華受被告洪百里指示負責跑銀行，未參與該公司經營
      等情，業據被告洪百里、洪其華、林淑華、鄒鳳吟等人於
      偵查中供述綦詳。另就聲請人林三聖指稱被告林淑華一再
      以帳目尚未整理好為由，拖延交付帳冊與林三聖查核，此
      有簽名於「未到期支票明細表」之在場見證人郭恆村、邱
      秀真可傳訊作證云云。惟按刑事訴訟法第258 條第3 項規
      定法院審查聲請交付審判案件時「得為必要之調查」，其
      調查證據之範圍，應以偵查中曾顯現之證據為限；本院不
      得就聲請人新提出之證據再為調查，亦不得蒐集偵查卷以
      外之證據，且原檢察官依卷內證據，已足認被告林淑華並
      無聲請人所指犯行，亦無再予調查之必要，此外查無其他
      積極證據可資佐證，均難認被告被告洪百里、洪其華、林
      淑華、鄒鳳吟及黃子修有何犯嫌。
（三）聲請人周坤山聲請意旨指稱：被告洪百里佯稱洪百里公司
      每年可以有二億元以上之營收以為誘餌，詐騙聲請人投資
      ，聲請人與親友集資1,000 萬元購入原登記在被告洪百里
      、洪其華、鄒鳳吟名下之股份計100 萬股，公司卻不到半
      年即倒閉，並有臺灣臺北地方法院檢察署所發布之新聞稿
      及媒體報導，足證洪百里公司所為各情係非法吸金，原處
      分就此重要事實未詳予調查，顯有證據未與調查，其論斷
      顯有違證據法則及經驗法則云云，然聲請人周坤山曾參加
      洪百里公司96年4 月間增資公開說明會並閱覽知悉相關財
      務報表，聲請人係於了解該公司經營模式及評估投資風險
      ，始在自由意志下決定投資與否，是聲請人係因無法取回
      預期利潤，又無法取回其投資本金，始對被告洪百里、洪
      其華、鄒鳳吟提出詐欺告訴，然本難僅以聲請人之錯誤投
      資判斷，造成事後投資失利，即遽認為被告等人之行為有
      何不法，亦不能因被告等人事後未履行民事債務責任，而
      遽以推斷聲請人投資之初，被告等人即具詐欺之不法故意
      。至於臺灣臺北地方法院檢察署所發布之新聞稿，非屬犯
      罪證據，不能執以證明被告等人有何詐欺等犯行，聲請人
      復無法提出證據以供調查證明被告於邀請聲請人參與投資
      時，有施用任何詐術使聲請人陷於錯誤，是以本案應屬雙
      方間之民事糾葛，宜循其他途徑解決，尚與刑責無關。
五、綜上所述，經本院綜觀全案卷證資料，亦未發現有何其他積
    極之證據足以證明被告洪百里等人確有聲請人所指述之上開
    犯行，此外，原不起訴處分書及聲請再議處分書業已就聲請
    人上開各點予以斟酌，並就卷內證據詳為調查，原處分所載
    證據取捨及事實認定之理由，並無違背經驗法則或論理法則
    之情事，參諸前開規定，原檢察官及高檢署檢察長以被告犯
    罪嫌疑不足，分別予以不起訴處分及駁回再議之聲請，認事
    用法，並無不當。是依前揭說明，本件聲請人聲請交付審判
    ，為無理由，應予駁回。
據上論斷，依刑事訴訟法第258 條之3 第2 項前段，裁定如主文
。
中    華    民    國    100     年    12  月    30    日
            刑事第十一庭審判長法  官  蔡榮澤
                              法  官  林大鈞
                              法  官  林蕙芳
以上正本證明與原本無異。
不得抗告。
                              書記官  莊凱男
中    華    民    國   101    年    1     月    10    日